臺灣士林地方法院民事裁定　　　　　 100年度司養聲字第28號
聲請人　即
收　養　人　李冠生
聲請人　即
被　收養人　郭德昌
　　　　　　郭曜銘
法定代理人　張嘉勉
上列當事人聲請認可收養事件，本院裁定如下：
    主  文
認可李冠生於中華民國100 年2 月15日收養郭德昌、郭曜銘為養
子。
聲請程序費用由聲請人負擔。
    理  由
一、本件聲請意旨略以：聲請人李冠生（男，收養人，民國56年
    10月31日生）與郭德昌（男，被收養人，民國87年12月15日
    生）、郭曜銘（男，被收養人，民國89年11月2 日生）於民
    國100 年2 月15日經郭德昌、郭曜銘之法定代理人即生母張
    嘉勉同意，訂立書面收養契約，由收養人李冠生收養被收養
    人郭德昌、郭曜銘為養子，且收養人有正當職業及財產，確
    有扶養被收養人之能力，為此請求認可等語，並提出同意書
    、收養契約書、戶籍謄本、財力證明、職業證明、素行證明
    及健康檢查表等件為證。
二、按收養應以書面為之，並向法院聲請認可。又子女被收養時
    ，應得其父母之同意。但有下列各款情形之一者，不在此限
    ：(一)父母之一方或雙方對子女未盡保護教養義務或有其他顯
    然不利子女之情事而拒絕同意。(二)父母之一方或雙方事實上
    不能為意思表示。又被收養者為成年人而有下列各款情形之
    一者，法院應不予收養之認可：(一)意圖以收養免除法定義務
    。(二)依其情形，足認收養於其本生父母不利。(三)有其他重大
    事由，足認違反收養目的。民法第1079條第1 項、第1076條
    之1 第1 項、第1079條之2 分別定有明文。
三、經核，收養人與被收養人間已訂定收養契約成立收養關係，
    且符合民法第1073條第1 項規定，復無民法第1079條第2 項
    所指收養有無效、得撤銷之原因或違反其他法律規定之情形
    ，又收養人與被收養人之生母已結婚，被收養人之法定代理
    人即生母同意出養等情，有上述證據在卷可稽，並據收養人
    、被收養人及其生母到庭陳明可據（參見本院100 年6 月13
    日非訟事件筆錄）。又經本院函囑新北市政府社會局、桃園
    縣政府委由訪視機關對收養人、被收養人及其生父、母進行
    訪視，函覆略以：「關於收養人、被收養人、生母部分：出
    養必要性，依據生母所述，其無任何生父的聯繫方式，且其
    戶籍地址為該區戶政事務所，顯見無固定住所，就法院文件
    顯示生父目前因案通緝中，故本案僅就生母所述進行評估。
    本案為他方出養案件，出養人張小姐現齡34歲，欲出養前一
    段婚姻的兩名兒子。與先生自92年即因朋友關係同住，至95
    年正式交往，於99年底辦理結婚登記，雙方已共同生活多年
    ，先生皆會協助分擔兩名兒子的照顧責任，且兒子早已稱呼
    先生為爸爸，互動情形自然，關係融洽，因希望能讓兩名兒
    子與先生間建立起合法的親子關係，且能順利改先生的姓，
    故同意出養一事。本案就生母所述，多年來生父未曾負擔過
    孩子的照顧責任，而孩子對生父印象淡薄，故就現況評估，
    此案確有出養必要性。收養人現況：收養人李先生現齡44歲
    ，收入尚稱穩定，目前名下雖無房產，但有固定收入、投資
    、存款，經濟狀況穩定，鮮少交際應酬，生活單純，對孩子
    有清楚的管教規範，並能確實執行，對身世一事採開放尊重
    態度，在台無犯罪紀錄，健康狀況需進行飲食控制以減輕體
    重，目前已有養成規律運動習慣。照顧計畫的可行性：社工
    觀察收養人李先生對於兩名孩子的生活作息相當清楚，且能
    清楚說出孩子的不同個性，互動情形融洽；兩名孩子與收養
    人已同住多年，在心理上早已認定收養人的父親角色，且對
    於能改姓一事皆表示同意且開心。綜合評估：收養人自與太
    太交往以來，兩人即共同分擔照顧孩子的責任，對孩子的生
    活作息、個性興趣都相當清楚，且社工家訪觀察孩子與收養
    人間的互動親密自然、關係相當融洽，且在家中活動情形自
    在，顯見在家中受到良好且穩定的照顧，收養成立能使收養
    人與被收養人間享有名符其實法律上的親子關係。且本案據
    生母所述，生父自孩子出生後即未曾負擔過照顧的責任，故
    造成孩子對生父印象淡薄，且目前已完全失去聯繫，其戶籍
    亦被遷至該區戶政事務所，顯見其無固定住所，且生父目前
    亦因案遭通緝、在外有負債情形，擔心將來會影響孩子的權
    益，本會評估此案確有出養必要性，建議收養人李先生合適
    收養郭德昌、郭曜銘兩兄弟，以使兩名孩子能獲得穩定的生
    活照顧。」、「關於生父部分：因無法聯繫案生父，故無法
    訪視。」等語，有財團法人中華民國兒童福利聯盟文教基金
    會100 年6 月2 日兒盟北收出養收字第調新北市100146號函
    覆訪視報告、親愛社會工作師事務所100 年6 月2 日100 親
    桃字第00577 號函覆調查報告在卷可稽。
四、本院參酌上開訪視報告，並考量收養人與被收養人之生母已
    結婚，收養人與被收養人之相處良好，為顧及被收養人家庭
    未來之完整性，俾使其在此新家庭得穩定生活與成長，並確
    定收養人為被收養人之父親角色之正當性，以促使其善盡教
    養被養人之責任，本案應認有收養必要性；另審酌收養人之
    人格特質、經濟狀況、收養動機、對被收養人之教養態度、
    親職能力等事項，認由收養人收養被收養人為養子，符合被
    收養人之最佳利益，聲請人聲請認可，依法應予准許。又本
    件雖未經被收養人生父同意，惟被收養人之生母到院陳稱：
    與生父離婚後沒有聯絡，也不知道他在哪裡，他沒有來看過
    孩子，也沒有給付過生活費用，我也找不到他。被收養人亦
    稱，沒有其他爸爸來看過我們等語（詳100 年6 月13日非訟
    事件筆錄）。另被收養人生父現因案通緝中，有臺灣高等法
    院被告通緝紀錄表在卷可憑，經本院職權囑託警局查訪被收
    養人生父是否依其父、母戶籍址居住，函覆稱無，亦有桃園
    縣政府警察局桃園分局100 年6 月3 日桃警分刑字第100103
    2877號函附卷可稽，復經本院囑託訪視單位進行訪視，亦函
    復稱無法訪視，已如前述，足徵本件被收養人生父不僅對被
    收養人未盡保護教養義務，其事實上亦不能為意思表示，爰
    認本件收養雖未據被收養人生父同意，依法仍得予以認可。
五、依非訟事件法第21條第1 項前段、第23條、民事訴訟法第85
    條第1 項前段裁定如主文。
六、如不服本裁定，應於裁定送達後10日內，以書狀向本院提出
    抗告狀，並繳納抗告費新臺幣1,000 元。
中    華    民    國   100    年    7     月    8     日
                  家事庭司法事務官